臺灣高等法院高雄分院刑事判決　　　　　　　　　九十二年度上訴字第二一九七號
　　上訴人即被告　甲○○
　　指定辯護人　　陳彥勝
右上訴人因強盜等案件，不服臺灣高雄地方法院九十二年度訴字第一四一三號中華民
國九十二年十月十四日第一審判決（起訴案號：臺灣高雄地方法院檢察署九十二年度
偵字第九五三五號），提起上訴，本院判決如左：
      主  文
上訴駁回。
胡忠雲緩刑參年，緩刑期內付保護管束。
      事  實
一、甲○○夥同姓名年籍不詳年約二十八、九歲之綽號「黑狗」之男子，基於意圖為
    自己不法所有之共同犯意聯絡，於民國（下同）九十二年五月二日凌晨零時十分
    許，由「黑狗」駕駛，後載甲○○，共同騎乘不詳車號之機車，行經高雄市三民
    區○○○路二五五號前，即由「黑狗」攜帶客觀上對人之身體易生危險足作兇器
    使用之行竊工具Ｔ型扳手（即六角扳手）及鐵鎚各一支下車，且機車未熄火，進
    入車號ＦＶ─三八二號大客車內，竊取乙○○所有置於該大客車內之通訊用無線
    電一支，甲○○則留於機車後座負責把風。迨「黑狗」得手後，將所竊之上開無
    線電連同行竊所用工具Ｔ型扳手及鐵鎚等物交付把風之甲○○，正騎乘機車逃逸
    之際，適為乙○○發現趨前攔阻並出手環抱坐於機車後座之甲○○，致甲○○摔
    落機車後，甲○○雖極力掙扎欲逃跑，然因乙○○使力拉住甲○○，並由在場之
    人合力制伏甲○○；「黑狗」於其時雖曾下車以安全帽毆打乙○○後頸，欲使乙
    ○○能放開甲○○，但眼見在場多人合力圍捕，即自行乘隙騎機車逃逸。嗣甲○
    ○即由據報之員警加以捕獲。
二、案經乙○○訴由高雄市政府警察局三民第一分局移送臺灣高雄地方法院檢察署檢
    察官偵查起訴。
      理  由
一、訊據上訴人即被告甲○○坦認上開竊盜犯行不諱，核與告訴人乙○○指述情節大
    致相符，並有共犯綽號「黑狗」行竊所攜帶之Ｔ型扳手（即六角扳手）、鐵鎚各
    乙支扣案可稽；該Ｔ型扳手塑膠柄長約十公分、鐵製部分長約十六‧五公分，且
    鐵製部分前端有研磨，較為圓銳，鐵鎚之木柄長約二十九公分，鐵製鎚部長約十
    二‧五公分，此均經原審法院勘驗屬實（原審卷第三五頁），二者均為極易用以
    傷人，客觀上足對人之生命、身體、安全構成威脅，係具有危險性之兇器無訛。
    ，此外並有經告訴人領回上開無線電一支所簽具之領結一紙在卷足憑（警卷第九
    頁）。又被告對於「黑狗」下手行竊之時，其確實身在現場乙節，於警詢及原審
    偵、審中亦均坦承不諱（警卷第一頁反面、偵卷第十二頁反面、原審卷第六七頁
    ）；而告訴人乙○○於原審審理時證稱：其拉下坐在後座的人（即被告），機車
    並無倒地，只有傾斜一下，（機車座椅下之）置物廂亦沒有掀開，且其抱下被告
    後，扳手、鐵鎚、無線電等物都已經在地上，係掉落在機車後方等語（原審卷第
    九九、一０六、一０七頁）；足見扳手、鐵鎚、無線電等物係於告訴人拉下被告
    後，即掉在地上，非自機車座椅之置物廂內掉出；故告訴人於警詢時明確陳述前
    揭扳手、鐵鎚、無線電等物係自被告身上所掉落等之證言，應屬可信。又被告既
    自承在「黑狗」行竊之際，其確在現場，已述之如前，且被告身持上開行竊所攜
    帶之兇器扳手、鐵鎚等物及竊得車用無線電之贓物均已遭扣案（無線電已發還告
    訴人），復據告訴人乙○○於審理時供證：拉下被告，被告要跑走，且被告被拉
    下後，只有要跑的動作等詞（原審卷第一００頁），足見其顯係行竊之後，始一
    意逃跑，故被告確與綽號「黑狗」之人共犯本件竊盜犯行至明，其事證明確，犯
    行堪予認定。
二、按「上訴人僅有強力排除猛拖之被動行為，尚難認為有積極暴行而達於強暴脅迫
    之程度，衡以準強盜罪係以當時施以強暴為構成要件，究否可認相符已非無斟酌
    之餘地。」最高法院四十三年度台上字第六七０號判決可供參酌。經查：被告於
    原審調查訊問時供稱：「當時黑狗與我一起摔下車，是黑狗與司機扭打，乙○○
    來抓我時，我有掙扎，我有一直揮打，想要把告訴人甩掉」（原審卷第三五頁）
    ，審理時又供述：「一群人圍過來時，我摔倒在地，他們有人抓我，有人打我，
    我只是要擋他們並沒有要攻擊」（原審卷第一一五頁），又其在警詢時供述：「
    我被拉住手掙扎，大家纏在一起，（告訴人）是如何受傷的，我不知道」（警卷
    第二頁）等語，參之證人乙○○亦於審理時證述：「他要跑走，我就拉住他」、
    「只有要跑的動作」、「（檢察官問：當時與被告發生扭打，被告有無揮拳或其
    他舉動？）不是很清楚，我有喊抓賊，但當時情況混亂，圍觀的人都圍過來圍捕
    ，一起把被告制伏」、「我抓被告時，騎機車的人好像有拿什麼東西打我的頭」
    、「（公訴人請求提示證人之驗傷單，並問：你身上如驗傷單的傷，如何造成？
    ）是在混亂中所留下的傷」、「（公訴人問：被告在地上反抗的舉動為何？）亂
    抓、揮拳、準備要跑的動作。」「（公訴人請求提示乙○○之警詢筆錄，並問：
    警詢時表示那人毆打你胸部等語，是何意思？）他在揮時，用手打到我的胸部」
    、「（公訴人問：你去抓被告至有人圍過來打被告，中間隔多久時間？）沒有幾
    秒鐘」、「（公訴人問：被告只有要跑的舉動？）是」（原審卷第一００頁至第
    一０五頁），又其在警詢中亦指稱係騎乘機車的那位（指綽號黑狗）用安全帽打
    我的後腦趁機逃逸。」等語（警卷第三頁反面）對照觀之，足見被告係在遭告訴
    人乙○○抓住，自機車上摔落於地後，為擺脫告訴人而揮動手臂被動的扭纏掙扎
    ，並無積極攻擊告訴人之施暴行為，且在扭纏掙扎之過程中，與告訴人間難免有
    身軀碰撞之舉動，亦不得即謂為係積極之強暴動作；是衡諸上開最高法院判決意
    旨，被告意圖逃脫被動掙扎之舉動，尚與準強盜罪「積極強暴」之構成要件不符
    ，自不得以該罪論擬。而縱使另實施竊盜之共犯「黑狗」有拿安全帽打告訴人之
    情，但此乃被告被拖下機車制伏在地時，「黑狗」看見有多人圍捕被告，欲使被
    告擺脫圍捕一起逃離之緊急行為，乃突發性之個人作為，並無證據足以證明二人
    就此部分有何意思聯絡，是「黑狗」此部份施暴犯行顯已超出二人共同竊盜之犯
    意聯絡範圍，尚難令被告共負此部份刑責。
三、核被告甲○○所為，係犯刑法第三百二十一條第一項第三款之攜帶兇器竊盜罪。
    被告與「黑狗」就上開加重竊盜犯行間，有犯意聯絡及行為分擔，均應論以共同
    正犯。公訴人認被告係犯準強盜罪，尚有未洽，已如前述，是起訴法條應予變更
    。
四、原審因認被告加重竊盜罪證明確，變更檢察官起訴法條而依刑法第三百二十一條
    第一項第三款、第三十八條第一項第二款規定，並審酌被告與「黑狗」共同持兇
    器行竊，危險性較高，且犯罪後隱瞞共犯綽號「黑狗」之身分年籍之態度等一切
    情狀，量處有期徒刑十月。至扣案之Ｔ型扳手、鐵鎚各乙支，均係綽號「黑狗」
    之人所有，且係供其攜帶竊盜所用之物，亦據被告供述甚明，依共犯間均應各負
    全部之責任，併宣告沒收。經核原判決認事用法俱無不合，量刑亦稱妥適，被告
    上訴意旨指摘原判決量刑過重，並無可取，為無理由，應予駁回。查被告未曾受
    有期徒刑以上刑之宣告，有卷內前科表可查，經此偵審程序及科刑判決之教訓，
    應知警惕諒無再犯之虞，且於本院審理時已與告訴人和解對告訴人道歉並賠償告
    訴人三萬六千元損害，經告訴人表示不再追究，有和解書一件在卷可按，本院認
    所宣告之刑，以暫不執行為適當，併諭知緩刑三年；惟被告曾有施用毒品前科（
    參前科紀錄表）施以觀察勒戒出所後，竟不能矢志慎行，猶夥同他人觸犯本案之
    罪，可見徹底改過之心志不夠堅定，惕勵言行之毅力亦有未足，實有再予長期督
    護矯治之必要，併與宣告緩刑期內付保護管束，以勵自新，並觀後效。
四、公訴意旨另以被告甲○○有於前揭時、地傷害告訴人乙○○之傷害罪嫌云云。惟
    查：被告正乘坐機車意欲逃亡之際，因遭告訴人拉下機車，而與告訴人之間扭纏
    掙扎，彼此身軀雖有碰撞、牴觸，但無證據足以證明被告有何毆打告訴人之行為
    ，已如前述。且據目擊證人石峻於原審證稱：「：：後座的人（指被告）被抓下
    來，機車倒地，機車駕駛拿安全帽揮打之後就跳上機車跑掉，後座之人被壓倒在
    地，十幾人打他」、「被壓的人有抱著頭及用手揮擋」、「我只有看到被打的人
    受傷，就是被告」等語明確（原審卷第一０九頁、第一一０頁）。對照告訴人所
    提出診斷證明所載傷勢係臂部輕微抓傷或有抓痕及左後頸部壓痛等情觀之，並衡
    諸當時情形係被告被發現坐上機車後座時，馬上就被拉下並制伏壓倒在地，隨即
    有十幾人圍打被告，在此多人同時出手之雜亂情況，被告已無反擊之能力，告訴
    人之手臂抓傷或抓痕亦有可能係被出手欲抓打被告之人碰及所造成，殊不能以此
    診斷證明書記載被告受傷之情，即認被告傷害所為，此外復無其他積極證據足認
    被告有故意或過失傷害告訴人之犯行，原應為無罪之諭知，惟公訴意旨認此傷害
    部份與前開論罪科行部分，係牽連犯，具有裁判上一罪之關係，爰不另為無罪之
    諭知。
據上論結，應依刑事訴訟法第三百六十八條，刑法第七十四條第一款、第九十三條第
一項判決如主文。
本案經檢察官周章欽到庭執行職務。
中      華      民      國      九十三    年    一      月    二十      日
                              臺灣高等法院高雄分院刑事第七庭
                                  審判長法官  李春昌
                                        法官  莊飛宗
                                        法官  黃憲文
右正本證明與原本無異。
檢察官如不服本判決應於收受本判決後十日內向本院提出上訴書狀，其未述上訴理
由者，並得於提起上訴後十日內向本院補提理由書狀（均須按他造當事人之人數附繕
本)「切勿逕送上級法院」。
被告不得上訴。
                                      書記官  謝永祥
中     華      民      國      九十三    年    一      月    二十      日
附錄：本判決論罪科刑法條：
刑法第三百二十一條第一項第三款
犯竊盜罪而有左列情形之一者，處六月以上五年以下有期徒刑：
三、攜帶兇器而犯之者。
